臺灣臺南地方法院臺南簡易庭民事判決
110年度南簡字第103號
原      告  林鳳憬
被      告  劉新民

訴訟代理人  曾邑倫律師
上列當事人間因被告過失傷害案件，原告提起刑事附帶民事訴訟
請求侵權行為損害賠償，由本院刑事庭裁定（109年度交簡附民
字第202號）移送前來，本院於民國110年8月19日言詞辯論終結
，判決如下：
    主      文
被告應給付原告新臺幣肆拾參萬肆仟柒佰貳拾肆元，及自民國10
9年11月18日起至清償日止，按週年利率百分之五計算之利息。
原告其餘之訴駁回。
訴訟費用由被告負擔十分之六，其餘由原告負擔。
本判決原告勝訴部分得假執行；但被告如以新臺幣肆拾參萬肆仟
元為原告預供擔保後，得免為假執行。
原告其餘假執行之聲請駁回。
    事實及理由
一、原告起訴主張： 
（一）被告於民國108年12月25日下午5時37分許，無照騎乘車牌
      號碼000-000號普通重型機車（以下簡稱系爭被告機車）
      ，沿臺南市安南區安吉路一段路肩車道由南往北行駛，行
      經臺南市安南區安吉路一段與大安街口時，本應注意駕駛
      人行駛時應注意車前狀況，並隨時採取必要之安全措施，
      且應注意機車行駛之車道，應依標誌或標線之規定行駛，
      不得駛出路面邊緣，又超車時，應依前行車減速靠邊或以
      手勢或亮右方向燈表示允讓後，後行車始得超越，超越時
      應顯示左方向燈並於前車左側保持半公尺以上之間隔超過
      ，行至安全距離後，再顯示右方向燈駛入原行路線，不得
      在前行車之右側超車，以避免發生危險，而依當時天候晴
      朗、日間自然光線、市區道路柏油路面乾燥無缺陷、道路
      無障礙物、視距良好，並無任何不能注意之情形，竟疏未
      察覺，適原告騎乘車牌號碼000-0000號普通重型機車（以
      下簡稱系爭原告機車）沿臺南市安南區安吉路機慢車優先
      道由南往北方向駛至，被告逕自從原告右側超車，雙方車
      輛遂發生碰撞（以下簡稱系爭交通事故），致原告人車倒
      地，致受有右側3-6肋骨骨折併氣胸、右側股骨轉子間骨
      折、右側鎖骨骨折等傷害（以下簡稱系爭傷害），爰請求
      被告賠償下列損害：醫療費用新臺幣（下同）118,124元
      、看護費用109,200元（計算式：1,200元/日×91天＝109,2
      00元）、薪資補償423,000元（計算式：9個月扣除星期日
      共計235天×日薪1,800元＝423,000元）、機車修理費6,000
      元、購買安全帽費用2,300元、精神慰撫金6萬元，共計71
      8,624元。
（二）聲明： 
　　1.被告應給付原告718,624元，及自起訴狀繕本送達之翌日
      起至清償日止，按年利率百分之5計算之利息。
    2.請准供擔保宣告假執行。
    3.訴訟費用由被告負擔。 　
二、被告抗辯：
（一）本件事故實際上係因原告衝撞被告所導致，被告對於系爭
      交通事故並無故意或過失，自無可歸責之原因。
（二）鈞院109年度交簡字第3180號判決雖依據臺南市車輛行車
      事故鑑定委員會鑑定系爭交通事故之原因，認定原告並無
      肇事責任，惟事實上原告車輛之行駛仍有違規自被告右側
      （應係左側）撞上之情形，符合民法第217條第1項與有過
      失要件。是原告請求被告給付718,624元之賠償金額，顯
      無理由。
（三）縱認被告對於原告之損害具有可歸責之事由，惟原告請求
      金額實屬過高，茲分述如下：　
　　1.看護費部分：原告僅提出訴外人胡素月出具之說明，其實
      際支出明細為何？是否具有專門看護之資格？均有疑義。
      是相關看護費用之支出，仍應待原告提出相關明細及收據
      、發票。
　　2.薪資補償部分：此部分金額應由原告提供其前一年度所得
      申報情形或勞保投保金額為判斷依據，而非泛稱每日均有
      1,800元之收入。
　　3.機車修理費及購買安全帽費用部分：此部分均係原告購買
      全新之零件及產品，惟扣除相關折舊費用後，此部分之價
      值應為零。
    4.精神慰撫金部分：系爭交通事故之發生，原告應與有過失
      ，再參酌被告本身財力及經濟生活狀況，懇請鈞院予以從
      輕酌定。
（四）又被告目前無固定工作，僅在愛心基金會擔任志工宣導菸
      害防制，賺取微薄之生活費用，其前一年度（108年度）
      所得來源亦未達最低生活標準即20萬元，實無力支付高達
      718,624元之賠償金額，故縱鈞院認定被告有侵害原告權
      利之情事，亦請考量兩造社會經濟地位、收入來源及教育
      程度等因素，就賠償金額予以酌減。
（五）聲明：
　　1.原告之訴及假執行之聲請均駁回。
　　2.訴訟費用由原告負擔。
　　3.如受不利之判決，願供擔保請准免為假執行。
三、得心證之理由：
（一）原告主張因系爭交通事故受有右側3-6肋骨骨折併氣胸、
      右側股骨轉子間骨折、右側鎖骨骨折之傷害等情，業據提
      出臺灣臺南地方法院檢察署檢察官起訴書、臺灣臺南地方
      法院刑事判決及臺南市立安南醫院（以下簡稱安南醫院）
      診斷證明書暨醫療收據為憑，且為被告所不爭執；又被告
      因上開過失傷害行為之刑事案件部分，業經本院以109年
      度交簡字第3180號刑事判決判處被告「劉新民犯無駕駛執
      照駕車過失傷害罪，處有期徒刑肆月，如易科罰金，以新
      臺幣壹仟元折算壹日」在案，亦有本院前開刑事卷可稽。
      是原告此部分主張，堪信為真實。 
（二）按汽車行駛時，駕駛人應注意車前狀況及兩車並行之間隔
      ，並隨時採取必要之安全措施；機車行駛之車道，應依標
      誌或標線之規定行駛；除起駛、準備停車或臨時停車外，
      不得駛出路面邊線；超車時，應依前行車減速靠邊或以手
      勢或亮右方向燈表示允讓後，後行車始得超越；超越時應
      顯示左方向燈並於前車左側保持半公尺以上之間隔超過，
      行至安全距離後，再顯示右方向燈駛入原行路線；不得在
      前行車之右側超車，或超車時未保持適當之間隔，或未行
      至安全距離即行駛入原行路線。道路交通安全規則第94條
      第3項、第99條第1項第5款、第101條第1項第5款及道路交
      通管理處罰條例第47條第3款分別定有明文。經查：
　　1.系爭被告機車係自臺南市安南區安吉路一段路肩車道由南
      往北方向行駛，行經臺南市安南區安吉路一段與大安街口
      時，適系爭原告機車沿臺南市安南區安吉路機慢車優先道
      由南往北方向駛至，系爭被告機車逕自從系爭原告機車右
      側超車，致發生系爭交通事故，有道路交通事故調查報告
      表(一)(二)及現場暨車損照片在卷可稽。可見系爭被告機
      車本係行駛於路肩，復由系爭原告機車之右側超車，是系
      爭交通事故之發生，應認被告為肇事原因。則被告抗辯原
      告有「違規自被告右側（應係左側）撞上」之過失云云，
      尚非可採。
　　2.又本件經送臺南市車輛行車事故鑑定委員會鑑定，其鑑定
      結果亦認：「一、劉新民無照駕駛普通重型機車，行駛路
      肩，右側超車，未注意車前狀況，為肇事原因。二、林鳳
      憬無肇事因素。」，有臺南市車輛行車事故鑑定委員會10
      9年9月4日南市交鑑字第1091091656號函附南鑑0000000案
      鑑定意見書附卷可稽。
    3.綜上，原告主張被告就系爭交通事故之發生為有過失乙節
      ，為可採信。 　
（三）再按「因故意或過失，不法侵害他人之權利者，負損害賠
      償責任」、「不法侵害他人之身體或健康者，對於被害人
      因此喪失或減少勞動能力或增加生活上之需要時，應負損
      害賠償責任」、「不法侵害他人之身體、健康、名譽、自
      由、信用、隱私、貞操，或不法侵害其他人格法益而情節
      重大者，被害人雖非財產上之損害，亦得請求賠償相當之
      金額」，民法第184條第1項前段、第193條第1項、第195
      條第1項分別定有明文。本件被告對原告有侵權行為，已
      如前述，被告自應負損害賠償責任。茲就原告請求被告賠
      償之項目及金額逐項審酌如下：
　　1.醫療費用部分：原告主張其因系爭交通事故支出醫療費用
      共計118,124元乙節，業據提出安南醫院醫療收據為憑，
      經核俱屬醫療必要費用，故原告此部分醫療費用118,124
      元之請求，核屬有據，應予准許。
　　2.看護費用部分：原告主張因系爭交通事故受有右側3-6肋
      骨骨折併氣胸、右側股骨轉子間骨折、右側鎖骨骨折之傷
      害後，住院及出院3個月需專人照顧，共91日，每日以1,2
      00元計算，共計109,200元等語，並提出安南醫院診斷證
      明書為憑。經查：
　　　⑴按被害人因受傷需人看護，而由親屬看護時，雖無現實
        看護費之支出，亦應認被害人受有相當看護費之損害而
        得向加害人請求賠償（最高法院92年度臺上字第1626號
        民事判決可資參照）。又親屬代為照顧被害人之起居，
        固係基於親情，但親屬看護所付出之勞力並非不能評價
        為金錢，雖因二者身分關係而免除被害人之支付義務，
        惟此種基於身分關係之恩惠，自不能加惠於加害人。故
        由親屬看護時雖無現實看護費之支付，仍應認被害人受
        有相當於看護費之損害，得向被告請求賠償，始符公平
        原則。
　　　⑵原告因系爭交通事故受有右側3-6肋骨骨折併氣胸、右側
        股骨轉子間骨折、右側鎖骨骨折之傷害，於108年12月2
        5日至安南醫院急診入院，於當日接受1.右側股骨轉子
        間開放性復位及內固定手術2.右側鎖骨開放性復位及內
        固定手術，於108年12月30日出院，住院期間及出院後3
        個月需專人照護，宜休養3個月，出院後建議門診追蹤
        複查等情，有安南醫院診斷證明書（見本院109年度交
        簡附民字第202號卷第7頁）在卷可稽。故認原告自系爭
        交通事故發生後住院6天及出院後3個月之生活起居，確
        須由專人照料看護。
　　　⑶綜上，原告請求看護費用共計109,200元（計算式：1,20
        0元91日＝109,200元），為有理由，應予准許。
    3.不能工作之損失部分：原告主張因系爭傷害，有9個月計2
      35天（扣除星期日）未能工作，則以原告日薪1,800元計
      算，原告共受有423,000元之工作損失等語。經查：
　　　⑴依原告提出之安南醫院診斷證明書記載「於108年12月25
        日至安南醫院急診入院，於當日接受1.右側股骨轉子間
        開放性復位及內固定手術2.右側鎖骨開放性復位及內固
        定手術，於108年12月30日出院，住院期間及出院後3個
        月需專人照護，宜休養3個月，出院後建議門診追蹤複
        查。於109年1月7日及5月18日於胸腔外科門診追蹤，建
        議門診斷續追蹤。」等語，可認原告因系爭交通事故受
        傷，於受傷後6個月不宜工作。是原告主張因系爭交通
        事故受傷自108年12月25日住院至108年12月30日共6天
        及出院後6個月（自109年1月1日起至109年6月30日止）
        共6月6天不能工作之損失，為可採信；至原告主張逾上
        開6個月又6天之工作損失，則不可採。
　　　⑵原告雖提出薪資明細表及考勤工作表（見交簡附民卷第2
        1至31頁）為憑，然上開表單上均無公司或主管簽章，
        其真實性已非無疑，而原告既無法提出其每日薪資為1,
        800元之證明，自無從直接依其請求之金額核算不能工
        作之薪資損失。本院審酌原告係55年出生，尚未逾法定
　　　　強制退休年齡，並非無工作能力，故認原告之請求，應
        可按當時基本工資核算其不能工作之損失。又依勞動部
        勞工保險局公布自108年1月1日起每月基本工資為23,10
        0元，自109年1月1日起每月基本工資為23,800元，依此
        計算，則原告得請求被告給付之因系爭交通事故所受不
        能工作之損失為147,400元【計算式：（自108年12月25
        日至30日止共住院6天：23,100元÷30天×6天＝4,600元）
        ＋（出院後自109年1月1日起109年6月30日止共6月：23,
        800元×6月＝142,800元）＝147,400元】；至原告逾上開
        金額之工作損失請求，則屬無據。
　　4.機車修理費用部分：原告所騎乘之系爭機車為訴外人林彥
      丞所有，並非原告所有，有機車車籍查詢表在卷可據，因
      原告並非系爭機車之所有人，系爭機車因系爭交通事故遭
      撞毀，受損害者應為車主即林彥丞而非原告。是原告本於
      侵權行為之法律關係訴請被告應賠償此部分機車修理費用
      6,000元，並非有據，為無理由，不應准許。
　　5.安全帽費用部分：原告雖主張其所有之安全帽在系爭交通
      事故中受損，支出購買安全帽之費用為2,300元云云，並
      提出收據明細為憑。惟觀諸原告所提出之收據明細，原告
      購買該安全帽日期為109年11月10日，距系爭交通事故發
      生之108年12月25日已逾10月，況原告並未提出任何證據
      證明其於系爭交通事故發生時所戴之安全帽確已因該事故
      毀損。是原告請求被告給付其於109年11月10日購買之安
      全帽費用，尚難憑採。
　　6.精神慰撫金部分：按慰藉金之賠償須以人格權遭遇侵害，
      使精神上受有痛苦為必要，其核給之標準固與財產上損害
      之計算不同，然非不可斟酌雙方身分資力與加害程度，及
      其他各種情形核定相當之數額，此有最高法院51年臺上字
      第223號判例意旨可參。查原告於系爭交通事故發生前從
      事鋼骨結構，每月收入約4至5萬元，於108年度無報稅所
      得，名下無財產；被告於108年度無報稅所得，名下亦無
      財產等情，有稅務電子閘門財產所得調件明細表在卷可稽
      。本院審酌本件事故發生之經過情形、原告所受傷害程度
      及兩造之身分地位、經濟狀況等一切情狀，認原告請求被
      告賠償慰撫金6萬元，尚屬允當。
　　7.綜上，原告得請求被告賠償之金額為434,724元（計算式
      ：醫療費用118,124元＋看護費用109,200元＋工作損失147,
      400元＋精神慰撫金60,000元＝434,724元）。
四、綜上所述，原告本於侵權行為法則，請求被告給付原告侵權
    行為損害賠償434,724元，及自刑事附帶民事起訴狀繕本送
    達被告翌日即109年11月18日起至清償日止，按週年利率百
    分之五計算之利息，為有理由，應予准許；至逾前開範圍所
    為之請求，為無理由，應予駁回。
五、本件判決基礎已臻明確，兩造其餘之攻擊防禦方法及訴訟資
    料經本院斟酌後，核與判決結果不生影響，無一一論述之必
    要，併予敘明。
六、按各當事人一部勝訴、一部敗訴者，其訴訟費用，由法院酌
    量情形，命兩造以比例分擔，民事訴訟法第79條定有明文。
    本院審酌前開判決結果，爰判決如主文第3項所示。
七、本判決原告勝訴部分，係就民事訴訟法第427條第1項規定之
    簡易訴訟事件所為被告敗訴之判決，應依職權宣告假執行。
    而被告陳明願供擔保以代釋明，聲請宣告免為假執行，於原
    告勝訴部分，經核尚無不合，爰酌定相當擔保金額宣告之。
八、據上論結，原告之訴為一部有理由、一部無理由，依民事訴
    訟法第436條第2項、第79條、第389條第1項第3款、第392條
    第2項，判決如主文。
中　　華　　民　　國　　110 　年　　9 　　月　　2 　　日
                        臺灣臺南地方法院臺南簡易庭
                              法  官  王 獻 楠
上為正本係照原本作成。
如不服本判決，應於送達後20日內，向本院提出上訴狀並表明上
訴理由，如於本判決宣示後送達前提起上訴者，應於判決送達後
20日內補提上訴理由書（須附繕本），如委任律師提起上訴者，
應一併繳納上訴審裁判費。
中　　華　　民　　國　　110 　年　　9 　　月　　2 　　日
                              書記官  蕭 雅 文